【裁判字號】    89,易,3529
【裁判日期】    891129
【裁判案由】    贓物
【裁判全文】
臺灣板橋地方法院刑事判決                        八十九年度易字第三五二九號
    公  訴  人  臺灣板橋地方法院檢察署檢察官
    被      告  乙○○
右列被告因贓物案件，經檢察官提起公訴（八十九年度偵字第一三○二九號），本院
判決如左：
    主  文
乙○○收受贓物，累犯，處有期徒刑月，如易科罰金，以佰元折算壹日。
    事  實
一、乙○○曾於民國（下同）八十三年間，因犯搶奪罪，經台灣高等法院於八十四年
    八月二十四日以八十四年度上訴字第七八四號判處有期徒刑一年六月，八十五年
    一月十日判決確定，嗣於八十六年七月十六日執行完畢。猶不知警惕，先於八十
    九年五月二日十五時許，在台北縣三重市○○街附近，將其所有之引擎號碼ＧＹ
    ６Ｄ－２１６５６５號，車牌號碼ＬＧＬ－三六二號光陽重型機車一輛，借予真
    實姓名年藉不詳綽號「阿勇」之成年男子，嗣乙○○明知「阿勇」所返還之機車
    ，雖仍懸掛其所有之牌照ＬＧＬ－三六二號車牌，而車體部分所更換之引擎號碼
    ＧＹ６Ｄ－７１４４９７號同型機車之車身【按該車體原係楊毅源（起訴書誤載
    為甲○○）所有，車牌號碼ＣＧＨ–○二八號，於同年四月二十六日下午二十二
    時許，在台北縣三重市○○街六十五號前遭不詳姓名者竊取】係來歷不明之贓物
    ，竟仍基於收受贓物之故意，於八十九年五月三日凌晨四時許，在台北縣三重市
    碧華公園附近，收受「阿勇」所交還之上開機車。嗣於同日（八十九年五月三日
    ）凌晨四時三十分許（起訴書誤載為五月五日下午二十二時三十分許），乙○○
    騎乘上開機車搭載「阿勇」行經同市○○路與溪尾街口（起訴書誤載為自強路二
    段八十八號）前時，經警員攔截查獲，並扣得上開機車一輛，乙○○與「阿勇」
    二人則趁隙棄車逃逸，嗣經員警循線通知，乙○○始於八十九年五月五日二十二
    時三十分許，至台北縣警察局三重分局厚德派出所到案說明。
二、案經台北縣警察局三重分局報請台灣板橋地方法院檢察署檢察官偵查起訴。
    理  由
一、訊據被告乙○○固坦承其於右開時地，自真實姓名年籍不詳綽號「阿勇」之成年
    男子收受引擎號碼為ＧＹ６Ｄ–７１４４９７號之光陽重型機車，且於八十九年
    五月三日凌晨四時三十分許，騎乘上開機車搭載「阿勇」，行經台北縣三重市○
    ○路與溪尾街口時為警查獲並逃逸等情不諱，惟矢口否認有何收受贓物之犯行，
    辯稱：伊不知道「阿勇」返還的是贓車，而是把它當成是自己的車在騎，因為懸
    掛之ＬＧＬ－三六二號車牌是伊的，伊係於八十九年五月二日十五時許將自己的
    機車借給「阿勇」，「阿勇」還車後，於前開時地遭警方查獲，「阿勇」才告知
    是贓車，伊因為害怕才一起逃逸云云。惟查：（一）、上開經警查獲之機車，除
    懸掛之ＬＧＬ－三六二號車牌為被告所有外，其「車體」即引擎號碼ＧＹ６Ｄ－
    ７１４４９７號，則係屬被害人楊毅源所有，於八十九年四月二十六日下午二十
    二時許，在台北縣三重市○○街六十五號前遭竊等情，業據被害人之母甲○○於
    警訊中指述明確，並有車輛竊盜、車牌失竊資料個別查詢報表－查詢車輛認可料
    資、台北縣警察局車輛、車牌（尋獲）電腦輸入單及台北縣警察局贓物認領保管
    單等各一紙附卷可憑，至該車牌為被告所有，復有車藉作業系統－查詢認可資料
    一紙在卷可稽。是該「車體」屬來路不明之贓物，殆無疑義。（二）、被告係於
    案發三、四個月之前始認識「阿勇」，且不知悉該名男子之真實姓名、住址及聯
    絡方法等情，已據被告供明在卷（見本院八十九年十一月十五日審判筆錄）；又
    被告於遭警方盤查時逃逸，並經警方循線通知後始到案說明，亦經被告於警訊及
    審理中自承在卷，並有台北縣警察局三重分局刑事案件報告書附卷可按。被告既
    與「阿勇」交往尚淺並無深厚情誼，甚且不知真實姓名、住居所等任何相關年籍
    資料及聯絡方法，衡諸常情，「阿勇」倘未事先告知被告要更換車身並徵得被告
    同意，則「阿勇」豈會擅自作主，自己甘冒風險，在上開極短之時間內（「阿勇
    」借用至還車之時間），即覓得該贓車車身而予以更換之理？再者，被告若事先
    不知該機車為贓車，而確如其所辯係於遭警欄檢時經「阿勇」告知始知悉是贓車
    ，則被告既無任何犯罪，理應自動坦然向警方說明此事，被告不由此途，反而卻
    當場與「阿勇」一同逃離現場，並俟警方循線通知之後始到案說明，其此等異於
    常情之舉，益徵被告主觀上自始即明知「阿勇」返還之該機車「車體」為來源不
    明之贓車甚明。從而，被告前開所辯不知該機車係贓車乙節，諸多不符常情，顯
    係事後卸責之詞，不足採信。本件事證明確，被告犯行堪以認定。
二、核被告所為，係犯刑法第三百四十九條第一項之收受贓物罪。又查被告有如事實
    欄所載之論罪科刑執行情形，有台灣高等法院檢察署刑案紀錄簡覆表在卷可稽，
    其於有期徒執行完畢後，五年之內再犯本件有期徒刑以上之本罪，為累犯，應依
    刑法第四十七條之規定加重其刑。爰審酌被告為貪圖自身利益，竟以收受贓車供
    己使用，徒然增加失主追尋失物之障礙，並參酌其收受贓車之價值，暨其犯罪後
    之態度等一切情狀，量處如主文所示之刑，並諭知易科罰金之折算標準，以示懲
    儆。
據上論斷，應依刑事訴訟法第二百九十九條第一項前段，刑法第三百四十九條第一項
、第四十七條、第四十一條，罰金罰鍰提高標準條例第一條前段、第二條，判決如主
文。
本案經檢察官許智評到庭執行職務
中      華      民      國      八十九      年    十一    月   二十九   日
                                      臺灣板橋地方法院刑事第四庭
                                          法  官  劉  大  衛
右正本證明與原本無異。
如不服本判決應於送達後十日內向本院提出上訴狀。
                                          書記官  蕭  興  南
中      華      民      國      八十九      年    十二    月     四     日
附錄本案論罪科刑法條全文：
刑法第三百四十九條
收受贓物者，處三年以下有期徒刑、拘役或五百元以下罰金。
搬運、寄藏、故買贓物或為牙保者，處五年以下有期徒刑、拘役或科或併科一千元以
下罰金。
因贓物變得之財物，以贓物論。


司法院資訊處製作；財團法人民間司法改革基金會備份。
